臺灣屏東地方法院民事判決　　　　　　　 93年度訴字第342號
原　　　告　卯○○○
訴訟代理人　洪耀臨律師
被　　　告　癸○○
　　　　 　 寅○○
　　　　　　蔡子○○
　　　　　　庚○○
　　　　　　壬○○
　　　　　　己○○
　　　　　　辛○○
　　　　　　戊○○
　　　　　　丑○○
　　　　　　丙○○○
　　　　　　　　　　 送達處.
　　　　　　　　　　　號13樓.
　　　　　　丁○○
　　　　　　甲○○
　　　　　　乙○○
上列當事人間請求拆屋還地事件，本院於民國94年4 月13日言詞
辯論終結，判決如下：
    主      文
被告應將坐落屏東縣恆春鎮○○段一一一及一一一之一地號土地
上之磚造平房拆除，將土地交付原告。
訴訟費用由被告負擔。
本判決於原告以新台幣伍拾肆萬元供擔保，得假執行。
    事實及理由
一、本件為請求拆屋還地事件，其訴訟標的對於全體房屋之公同
    共有人必須合一確定，原告於訴狀送達後，追加被告丙○○○以外之其餘被告為當事人，核與民事訴訟法第255條第1項
    但書第五款之規定相符，自無不合。又被告經合法通知，均
    未於言詞辯論期日到場，核無民事訴訟法第386 條各款所列
    情形，爰依原告之聲請，由其一造辯論而為判決，合先敘明
    。
二、原告主張：伊於民國92年11月21日（起訴狀誤載為28日）因
    拍賣取得坐落屏東縣恆春鎮○○段111 地號及同段111 之1
    地號土地（下稱系爭土地）之所有權，其地上有已故方枝福
    於23年間所起造門牌號碼屏東縣恆春鎮○○里○○路85號之
    未辦保存登記磚造平房（下稱系爭建物）。又方枝福於84年
    8 月27日死亡，其配偶方吳勸及子女即被告癸○○、寅○○
    、蔡子○○、庚○○、壬○○、己○○、辛○○、戊○○、
    丑○○暨方榮禮，為其遺產繼承人，方榮禮復於89年4 月11
    日死亡，其配偶及子女即被告丙○○○、丁○○、甲○○、
    乙○○為再轉繼承人，另方吳勸亦於92年5 月25日死亡，被
    告丙○○○以外之其餘被告為其遺產繼承人及代位繼承人，
    從而系爭建物因繼承而為被告公同共有。惟被告並無任何占
    有系爭土地之合法權源，則伊自得依民法第767 條之規定，
    訴請被告拆屋還地等情，並聲明：(一)被告應將坐落系爭土地
    上之磚造平房拆除，將土地交付原告。(二)原告願供擔保，請
    准宣告假執行。
三、被告均未於言詞辯論期日到場，被告癸○○、蔡子○○、庚○○、壬○○、己○○、辛○○、丑○○、丁○○、甲○○
    、乙○○未提出書狀作何聲明或陳述，被告寅○○、戊○○
    丙○○○則分別於準備程序到場及提出書狀，略以：系爭建
    物為已故方枝福所建並為其所有等語，資為抗辯，並聲明：
    原告之訴駁回。
四、原告主張：伊於92年11月21日因拍賣而取得系爭土地之所有
    權，且系爭土地上有已故方枝福所遺系爭建物，由被告因繼
    承而公同共有之事實，有土地登記謄本、
    統表及房屋稅課稅明細表在卷可稽，並經本院會同地政人員
    至現場勘測屬實，製有勘驗筆錄及土地複丈成果圖在卷可憑
    ，復經調閱本院92年度執字第7540號民事執行卷宗查明無誤
    ，且與被告寅○○、戊○○、丙○○○所述相符，自堪信為
    實在。
五、本件之爭點為被告是否有占用系爭土地之合法權源？茲論述
    如下：
  (一)按土地與房屋為各別之不動產，各得單獨為交易之標的，且
    房屋性質上不能與土地使用權分離而存在，亦即使用房屋必
    須使用該房屋之地基，故土地及房屋同屬一人，而將土地及
    房屋分開同時或先後出賣，其間雖無地上權設定，然除有特
    別情事，可解釋為當事人之真意，限於賣屋而無基地之使用
    外，均應推斷土地承買人默許房屋承買人繼續使用土地。最
    高法院48年台上字第1457號著有判例。最高法院73年度第5
    次民事庭會議決議並謂：「參照該判例之原判決全部裁判意
    旨，係認為使用土地之房屋所有人應支付相當之代價，則其
    法律關係之性質，當屬租賃。至其租金數額，如當事人間不
    能協議決定，當可訴請法院裁判。其再因轉讓而承受土地所
    有權之人，應有民法第四百二十五條之適用，其再因轉讓而
    繼受房屋所有權之人，則除有反對之特約外，應推斷土地所
    有人對之默許其承租，故不問其後為轉讓土地或轉讓房屋，
    其土地所有權之承受人對房屋所有人或房屋所有權之承受人
    對土地所有人，均繼續其原來之法律關係。」又88年4 月21
    日修正公布、89年5 月5 日施行之民法債編將上開實務上之
    見解明文化，增訂第425 條之1 ：「土地及其土地上之房屋
    同屬一人所有，而僅將土地或僅將房屋所有權讓與他人，或
    將土地及房屋同時或先後讓與相異之人時，土地受讓人或房
    屋受讓人與讓與人間或房屋受讓人與土地受讓人間，推定在
    房屋得使用期限內，有租賃關係。其期限不受第四百四十九
    條第一項規定之限制。」「前項情形，其租金數額當事人不
    能協議時，得請求法院定之。」
  (二)查系爭房屋為方枝福所建而由其原始取得所有權，方枝福並
    於47年8 月17日因買賣而取得系爭土地之所有權，此有土地
    登記謄本可憑，則系爭房屋及系爭土地即均屬方枝福所有。
    又方枝福嗣後於81年6 月30日將系爭土地贈與方榮禮，並於
    同年9 月25日辦畢所有權移轉登記，依前開說明，方枝福與
    方榮禮間，就系爭土地，推定在系爭建物得使用期限內有租
    賃關係。其後方枝福於84年8 月27日死亡，系爭建物及上開
    租賃權由其全體繼承人繼承而公同共有，自應認方枝福之繼
    承人與方榮禮間就系爭土地仍有租賃關係存在。又方榮禮於
    89 年4月11日死亡，系爭土地因分割繼承而由被告丙○○○
    取得所有權，並因強制執行再於92年11月21日由原告取得所
    有權，惟依民法第425 條第2 項之規定，於未經公證之不動
    產租賃契約，其期限逾5 年或未定期限者，不適用同條第1
    項買賣不破租賃之規定，前述租賃契約未定期限（如謂以系
    爭建物得以使用之期限為其期限，其期限亦超過5 年），則
    其租賃契約對於嗣後取得系爭土地所有權之原告自難謂繼續
    存在。
六、綜上所述，本件尚難謂兩造間就系爭土地有租賃關係存在，
    且查無被告有何占有使用系爭土地之合法權源，自應認其等
    為無權占有。原告為系爭土地之所有人，其依民法第767 條
    之規定，請求無權占有系爭土地之被告，將其等公同共有坐
    落系爭土地上之磚造平房拆除，並交付土地，自屬有理由，
    應予准許。
七、原告陳明願供擔保，請准宣告假執行，經核並無不合，爰酌
    定相當之擔保金額，併准許之。
八、據上論結，本件原告之訴為有理由，依民事訴訟法第385 條
    第1 項前段、第78條、第85條第1 項前段、第390 條第2 項
    ，判決如主文。
中　　華　　民　　國　　94　　年　　4 　　月　　21　　日
                  民事第二庭
                      審判長法　官　阮世賢
                            法　官　楊中琪
                            法　官　春生
正本係照原本作成。
如對判決上訴，須於判決送達後20日內向本院提出上訴狀，其未
表明上訴理由者，應於提出上訴後20日內向本院補提理由書狀（
均須按他造當事人之人數附繕本）。
                            書記官　洪榮華
中　　華　　民　　國　　94　　年　　4 　　月　　21　　日
